ACORDAO-COMPLETO-2542698

ACÓRDÃO 5987/2022 ATA 34/2022 - SEGUNDA CÂMARA

VISTOS, relatados e discutidos estes embargos de declaração opostos pelo Senado Federal e pela Diretora-Geral do Senado contra o Acórdão 2977/2022-TCU-Segunda Câmara (Rel. 13/2022) proferido nos autos de concessão de aposentadoria da Sra. Maria do Socorro Alves da Silva, deferida pelo Senado Federal e submetido a este Tribunal para fins de registro.
ACORDAM os Ministros do Tribunal de Contas da União, reunidos em sessão da 2ª Câmara, ante as razões expostas pelo Relator, em:
9.1. com fundamento nos arts. 32, inciso II, e 34 da Lei 8.443/1992, conhecer dos presentes embargos de declaração, para, no mérito, rejeitá-los; e
9.2. dar ciência desta Deliberação aos embargantes e ao seu representante legal, nos termos do art. 179, § 7º, do Regimento Interno/TCU.

Embargos de Declaração opostos contra o Acórdão 2.977/2022  2ª Câmara (Rel. 13/2022) proferido nos autos de concessão de aposentadoria deferida pelo Senado Federal e submetido a este Tribunal para fins de registro.

Segunda Câmara

Senado Federal.

3. Embargantes: Senado Federal e Diretora-Geral do Senado.

13.1. Ministro presente: Bruno Dantas (Presidente).
13.2. Ministros-Substitutos convocados: Marcos Bemquerer Costa (Relator) e Weder de Oliveira.

MARCOS BEMQUERER

Ministro-Substituto Marcos Bemquerer Costa.

Trata-se dos embargos de declaração opostos pelo Senado Federal e pela Diretora-Geral do Senado contra o Acórdão 2977/2022-TCU-Segunda Câmara (Relação 13/2022) proferido nos autos de concessão de aposentadoria da Sra. Maria do Socorro Alves da Silva, deferida pela aquela Casa Legislativa e submetida a este Tribunal para fins de registro.  
2.	Na sessão extraordinária do dia 7/6/2022, esta Câmara decidiu, em substância, considerar ilegal a concessão de aposentadoria em questão e negar registro ao correspondente ato, bem como expediu determinações ao Senado Federal (peça 8) .
3.	Irresignados com essa deliberação, os recorrentes sustentam haver omissões e contradições no Acórdão precitado (peça 13) .
	É o Relatório.

Edvaldo Fernandes da Silva, OAB/DF 19.233.

Não atuou.

EMBARGOS DE DECLARAÇÃO. DECISÃO PROFERIDA EM AUTOS DE CONCESSÃO DE APOSENTADORIA. AUSÊNCIA DE SUPOSTAS CONTRADIÇÕES E OMISSÕES NO JULGADO. CONHECIMENTO DOS DECLARATÓRIOS. NÃO PROVIMENTO.

APOSENTADORIA (APOS)

não atuou.

Trata-se dos embargos de declaração opostos pelo Senado Federal e pela Diretora-Geral do Senado, em face do Acórdão 2977/2022-TCU-Segunda Câmara (Relação 13/2022) . 
2.	O decisum vergastado foi proferido nestes autos em que se examinou a legalidade da concessão de aposentadoria deferida pelo Senado Federal em benefício da Sra. Maria do Socorro Alves da Silva. 
3.	Ao apreciar o mérito deste processo, a 2ª Câmara acolheu a interpretação de considerar ilegal a concessão de aposentadoria da ex-servidora e de negar registro ao correspondente ato, dispensando-a do ressarcimento das quantias indevidamente recebidas de boa-fé pela interessada, consoante o disposto no Enunciado 106 da Súmula da Jurisprudência do TCU, bem como expediu ao Senado Federal as seguintes determinações:
"1.7.1.1. abstenha-se de realizar pagamentos decorrentes do ato impugnado, sujeitando-se a autoridade administrativa omissa à responsabilidade solidária, nos termos do art. 262, caput, do Regimento Interno/TCU; 
1.7.1.2. promova o destaque das parcelas de 'quintos/décimos' incorporadas com base em funções comissionadas exercidas entre 08/04/1998 e 04/09/2001, transformando-as em parcela compensatória a ser absorvida por quaisquer reajustes futuros, desde que a hipótese não seja de decisão judicial transitada em julgado, nos moldes da decisão do Supremo Tribunal Federal no RE 638.115/CE; 
1.7.1.3. recalcule os índices de reajuste aplicados às rubricas 160-VPNI- (Função Comissionada) , 161-VPNI (GAL) , 162-VPNI (PL) e 175-VPI Lei 10698/2003 para os valores anteriores à vigência da Lei 12.779/2012 e da Lei 13.302/2016, bem como refaça o cálculo da rubrica 173-Parcela Compensatória, conforme o Acórdão 2602/2013-TCU-Plenário, levando em consideração a exclusão dos reajustes promovidos pelas referidas normas; 
1.7.1.4. dê ciência do inteiro teor desta Deliberação à interessada, alertando-a de que o efeito suspensivo proveniente da interposição de possíveis recursos perante o TCU não a exime da devolução dos valores percebidos indevidamente após a respectiva notificação, caso os recursos não sejam providos, encaminhando a este Tribunal, no prazo de 30 (trinta) dias, comprovante da referida ciência; e 
1.7.1.5. emita novo ato de concessão de aposentadoria em favor da Sra. Maria do Socorro Alves da Silva, livre das irregularidades verificadas, e promova o seu cadastramento no sistema e-Pessoal, submetendo-o a este Tribunal, nos termos da IN/TCU 78/2018."
4.	Irresignados com o decisum, o Senado e a sua Diretora-Geral opuseram embargos de declaração em conjunto, alegando omissões e contradições no julgado (peça 13) .
5.	Acerca da admissibilidade do recurso, tendo em vista que foram invocados os vícios ora indicados na decisão e igualmente foram preenchidos os demais requisitos estabelecidos no art. 34, § 1º, da Lei 8.443/1992, entendo que os aclaratórios devem ser conhecidos. 
6.	Apesar de os embargantes não apresentarem preliminar, no recurso, para demonstrar legitimidade para intervirem no processo, consoante dispõe o art. 282 do Regimento Interno/TCU ("cabe ao interessado demonstrar, na peça recursal, em preliminar, o seu interesse em intervir no processo, nos termos do § 1º do art. 146, devendo a questão ser avaliada no juízo de admissibilidade") , verifico que há interesse recursal daquela Casa Legislativa e da sua Diretora-Geral para tanto, uma vez que o Senado Federal foi destinatário de determinações do Tribunal. 
7.	A respeito do mérito, sob o pálio de supostas omissões e contradições, os embargantes aduzem, em substância, que: 
a) o Plenário do Tribunal, mediante os Acórdãos 2.888/2008 e 262/2011, declarou o caráter de reajuste geral de normas específicas (Leis 11.169/2005, 11.170/2005 e 11.383/2006) para permitir sua incidência sobre VPNIs (Vantagem Pessoal Nominalmente Identificável) , mas, na deliberação ora atacada deixou de reconhecer essa mesma característica (de reajuste geral) na reposição promovida pela Lei 13.302/2016, pois entendeu ilegal sua aplicação às VPNIs que constavam no ato de aposentadoria;
b) os Acórdãos precitados na alínea anterior não podem ser considerados jurisprudência superada e a interpretação adotada no decisum recorrido, "como sendo jurisprudência 'firme', não representa a realidade do Tribunal de Contas", porquanto existiriam diversos acórdãos que ratificariam o reajuste de VPNI pela Lei 13.302/2016; 
c) acerca dos subitens 1.7.1.2 e 1.7.1.3 da decisão embargada, requerem esclarecimento sobre qual parcela compensatória deve prevalecer, se a da decisão do Recurso Extraordinário 638.115 ou a do Acórdão 2602/2013-TCU-Plenário; e
d) indagam: i) "como refazer o cálculo da rubrica 173-Parcela Compensatória para excluir os reajustes das Leis 12.779/2012 e 13.302/2016?"; ii) "deve-se excluir da parcela VPNI o reajuste da Lei 12.779/2012, uma vez que o referido Acórdão nº 2602/2013-TCU foi publicado em 04/10/2013, e já foi cumprido por esta Casa, para depois recalcular a Parcela Compensatória as absorções?"; e iii) "deverá ser observado algum marco decadencial para essa revisão? Se sim, qual?".
8.	Alfim, requerem a esta Corte: a) a habilitação do Senado Federal como interessado nestes autos; b) a instauração de incidente de uniformização de jurisprudência para pacificar o tema; e c) subsidiariamente, o sobrestamento deste feito até que sobrevenha decisão referente ao pedido de reexame interposto contra a determinação de caráter geral (sobre o tema) proferida nos subitens 9.4, 9.5 e 9.6 do Acórdão 1796/2022-TCU-Segunda Câmara.
II
9. 	O Acórdão 2977/2022-TCU-Segunda Câmara (Relação 13/2022) embargado foi cristalino ao estabelecer que não foi observada a exigência legal de que o reajuste de VPNI somente é possível quando ocorrer a revisão geral da remuneração dos servidores públicos federais, conforme previsto na Lei 9.527/1997 para a majoração de VPNIs, o que não é o caso da Lei 13.302/2016 dirigida especificamente aos servidores do Senado Federal.
10.	Nessa linha de intelecção, reproduzo trecho da fundamentação do decisum atacado:
"Considerando, também, que este Tribunal verificou que o Senado Federal, da mesma forma que ocorreu em outros processos de aposentadorias deferidas pela Câmara dos Deputados, promoveu reajustes irregulares das parcelas de 'quintos/décimos' tal como constatado neste ato de aposentadoria; 
Considerando que o art. 15, § 1º, da Lei 9.527/1997 autoriza a atualização de valores de VPNI de quintos e décimos incorporados exclusivamente quando se tratar de lei de revisão geral da remuneração dos servidores públicos federais; 
Considerando que a jurisprudência desta Corte é firme ao entender irregular a incidência do reajuste autorizado pelas Lei 12.779/2012 e Lei 13.302/2016 sobre as parcelas da referida vantagem, pois essas normas não se caracterizam como lei de revisão geral da remuneração dos servidores públicos federais;
	(...) 
Considerando que as rubricas 160-VPNI- (Função Comissionada) , 161-VPNI (GAL) , 162-VPNI (PL) e 175-VPI Lei 10.698/2003, constantes dos proventos da ex-servidora, devem ser recalculadas para os valores anteriores à vigência das Leis 12.779/2012 e 13.302/2016, bem como deve ser refeito o cálculo da rubrica 173-Parcela Compensatória-Acórdão TCU 2602/2013 (VPNI) , levando em consideração a exclusão dos reajustes promovidos pelas leis precitadas;" 
11. 	Reitero que a jurisprudência deste Tribunal é firme ao entender que a Lei 13.302/2016, que disciplinou o pagamento de parcelas remuneratórias devidas aos servidores do Senado Federal, não se caracteriza como lei de revisão geral da remuneração dos servidores federais, nos termos requeridos pela Lei 9.527/1997. Nesse sentido, cito, entre outros, os Acórdãos 11.833/2020 (rel. min. Vital do Rêgo e 1.431/2021 (rel. min. Benjamin Zymler) , ambos da 1ª Câmara, e 10.210/2021 da 2ª Câmara (rel. min. Aroldo Cedraz) .
12.	Para que não reste dúvida acerca do posicionamento deste Tribunal, reproduzo trecho do voto condutor do Acórdão 3229/2022-TCU-Primeira Câmara, de relatoria do Ministro-Substituto Augusto Sherman Cavalcanti, que bem abordou o tema ao tratar de pedido de reexame interposto pelo Senado Federal (grifos do original) :
 "9. Como visto, a irresignação do Senado Federal se restringe ao juízo de ilegalidade firmado sobre o reajustamento, com esteio na Lei 13.302/2016, da VPNI associada ao 'quintos'.
10. A propósito, são os seguintes os principais dispositivos de regência da matéria (destaques acrescentados) :
Lei 8.112/1990
'Art. 41. Remuneração é o vencimento do cargo efetivo, acrescido das vantagens pecuniárias permanentes estabelecidas em lei.
 (...) 
Art. 62-A. Fica transformada em Vantagem Pessoal Nominalmente Identificada - VPNI a incorporação da retribuição pelo exercício de função de direção, chefia ou assessoramento, cargo de provimento em comissão ou de Natureza Especial a que se referem os arts. 3º e 10 da Lei no 8.911, de 11 de julho de 1994, e o art. 3o da Lei no 9.624, de 2 de abril de 1998.
Parágrafo único. A VPNI de que trata o caput deste artigo somente estará sujeita às revisões gerais de remuneração dos servidores públicos federais.'
Constituição Federal
'Art. 37. A administração pública direta e indireta de qualquer dos Poderes da União, dos Estados, do Distrito Federal e dos Municípios obedecerá aos princípios de legalidade, impessoalidade, moralidade, publicidade e eficiência e, também, ao seguinte:
 (...) 
X - a remuneração dos servidores públicos e o subsídio de que trata o § 4º do art. 39 somente poderão ser fixados ou alterados por lei específica, observada a iniciativa privativa em cada caso, assegurada revisão geral anual, sempre na mesma data e sem distinção de índices'.
Lei 10.331/2001
'Art. 1º As remunerações e os subsídios dos servidores públicos dos Poderes Executivo, Legislativo e Judiciário da União, das autarquias e fundações públicas federais, serão revistos, na forma do inciso X do art. 37 da Constituição, no mês de janeiro, sem distinção de índices, extensivos aos proventos da inatividade e às pensões.'
11. Pois bem, na dicção do art. 41 da Lei 8.112/1990, é fora de dúvida que a VPNI alusiva aos antigos 'quintos/décimos' de funções comissionadas constitui 'vantagem pecuniária permanente estabelecida em lei' e, dessa forma, integra o conceito de 'remuneração'.
12. Sem embargo, o mesmo estatuto que define o termo 'remuneração' distingue a 'VPNI dos quintos' e fixa as balizas para o seu reajustamento: exclusivamente mediante revisões gerais de remuneração dos servidores públicos (parágrafo único do art. 62-A) .
13. Aqui, a aplicação do princípio da especialidade já resolve a aparente antinomia discutida nos autos: a norma que instituiu a VPNI e disciplina, em específico, seu critério de reajustamento ao longo do tempo (Lei 8.112/1990) prevalece sobre a norma que dispôs, em caráter pontual e genérico, sobre o reajuste da remuneração dos servidores do Senado Federal (Lei 13.302/2016) .
14. Mas, para além disso, o fato é que a Lei 8.112/1990, estatuto jurídico do funcionalismo federal, norma de iniciativa privativa do Presidente da República, não poderia ter seus efeitos mitigados por norma de iniciativa do Poder Legislativo, caso da Lei 13.302/2016.
15. Assim, tratando-se os 'quintos/décimos' de vantagem de natureza tipicamente estatutária - e não de retribuição contemplada em algum particular plano de carreira -, há de prevalecer, na espécie, seja pela observância do princípio da especialidade, seja pela prerrogativa constitucionalmente atribuída ao Chefe do Poder Executivo para a propositura de leis que disponham sobre o regime jurídico do funcionalismo, a regra estabelecida no art. 62-A, parágrafo único, da Lei 8.112/1990.
16. Posto isso, de outra parte, não há como dissociar a expressão 'revisão geral de remuneração dos servidores públicos federais', fixada no estatuto, da 'revisão geral anual [da remuneração dos servidores públicos]' estabelecida na Constituição. Esta, a propósito, também de iniciativa privativa do Presidente da República, é feita 'sem distinção de índices', característica que igualmente desqualificaria, como 'revisão geral', o reajuste previsto na Lei 13.302/2016, concedido apenas aos servidores do Senado.
17. Por fim, lembro que a distinção entre 'reajuste de remunerações e subsídios por lei específica' (ou 'reajuste setorial', como denomina a recorrente) , caso da Lei 13.302/2016, e 'revisão geral de remunerações e subsídios', caso, por exemplo, da Lei 10.697/2003, foi exposta com meridiana clareza pela Suprema Corte no julgamento da ADI 3.968, cuja ementa, por seu didatismo, peço licença para transcrever parcialmente (ênfase acrescentada) :
'AÇÃO DIRETA DE INCONSTITUCIONALIDADE. ARTIGOS 2º, 5º E 9º, PARTE FINAL, DA LEI 15.512/2007 DO ESTADO DO PARANÁ. CONCESSÃO, A PAR DE ÍNDICE GERAL DE CORREÇÃO SALARIAL PARA TODAS AS CARREIRAS ESTATUTÁRIAS DO PODER EXECUTIVO, DE ÍNDICE COMPLEMENTAR VARIÁVEL, CONSIDERADA A INCIDÊNCIA DO IPCA DESDE A DATA DA CONSOLIDAÇÃO DOS PLANOS DE CARREIRA OU DE REESTRUTURAÇÃO DAS TABELAS DE VENCIMENTOS. VALIDADE. POSSIBILIDADE DE DESCONTO DOS REAJUSTES SETORIAIS POR OCASIÃO DA REVISÃO GERAL DA REMUNERAÇÃO DOS SERVIDORES. EXAURIMENTO DA EFICÁCIA DOS ARTIGOS 5º E 9º, PARTE FINAL, DA LEI 15.512/2007 DO ESTADO DO PARANÁ. PREJUDICIALIDADE. AÇÃO PARCIALMENTE CONHECIDA E, NA PARTE CONHECIDA, JULGADO IMPROCEDENTE O PEDIDO. 
1. A revisão geral anual da remuneração e subsídios dos servidores públicos e agentes políticos, cuja iniciativa legislativa é do chefe do Poder Executivo de cada ente federativo (artigo 61, § 1º, II, a, da Constituição Federal) , deve se dar na mesma data para todos e sem distinção de índices (artigo 37, X, da Constituição Federal) . 
2. O reajuste de remunerações e subsídios por lei específica tem por objeto a readequação da retribuição pecuniária devida pelo exercício de determinado cargo, ajustando-a à realidade das suas responsabilidades, atribuições e mercado de trabalho, enquanto que a revisão geral anual tem por escopo a mera recomposição do poder aquisitivo das remunerações e subsídios de todos os servidores públicos e agentes políticos de determinado ente federativo. 
3. A revisão geral anual sem distinção de índices não impede que determinadas categorias recebam efetivamente revisão diferenciada de outras, caso essa diferenciação reflita reajustes anteriores, de forma a evitar o desvirtuamento dos reajustes setoriais e a necessidade de redução do índice de revisão, em prejuízo das categorias funcionais que não tiveram qualquer aumento salarial. Precedente: ADI 2.726, Rel. Min. Maurício Corrêa, Plenário, DJ de 29/8/2003' (Tribunal Pleno; relator Min. Luiz Fux; julgada em 29/11/2019) .
18. Não há, pois, o que reparar na decisão recorrida."
13. 	Quanto à referência feita pelos embargantes aos Acórdãos 2.888/2008 e 262/2011, ambos do Plenário, registre-se que essas decisões trataram de outras leis, que promoveram reajustes setoriais, e que, diferentemente do caso concreto examinado pela deliberação recorrida, foram entendidas à época como possuidoras da natureza de revisão geral. Em consequência, por se cuidar de hipóteses distintas, não há qualquer contradição entres essas deliberações e o acordão recorrido.
14. 	De mais a mais, convém ressaltar o pacífico entendimento desta Corte de que a contradição a ser sanada mediante embargos deve ser interna ou intrínseca à deliberação, ou seja, deve estar contida nos termos da própria decisão recorrida, conforme os seguintes excertos de julgados colhidos da ferramenta de pesquisa do Tribunal "Jurisprudência Selecionada": 
Acórdão 2972/2012-TCU-Plenário (rel. min. Aroldo Cedraz) 
"Não se configura pressuposto dos embargos de declaração suposta contradição entre o acórdão embargado e o ordenamento jurídico, a doutrina, a jurisprudência, as peças do processo ou mesmo outras deliberações adotadas pelo Tribunal."
Acórdão 1566/2015-TCU-Plenário (rel. min. Bruno Dantas) 
"A contradição a ser combatida pela via dos embargos deve ser aquela interna ao julgado."
15.	Nessa mesma linha de exegese, reproduzo ementas do acervo jurisprudencial do Supremo Tribunal Federal:
"A contradição passível de embargos é a contradição interna, entre dois ou mais fundamentos do próprio acórdão embargado, e não entre os fundamentos deste e um diploma normativo ou outro elemento externo." (AP 470 ED, Tribunal Pleno, rel. min. Joaquim Barbosa, Julg.: 19/06/2008) .
"O entendimento iterativo do Plenário desta Corte é no sentido de que a contradição hábil a autorizar o acolhimento da pretensão declaratória é a intrínseca, verificada entre as partes ou proposições da decisão." (STF, RMS 26332 AgR-ED, Segunda Turma, rel. min Edson Fachin, Julg.: 20/04/2018) .
16.	Por conseguinte, a suposta divergência entre a deliberação embargada e outros julgados do Tribunal não é contradição válida a ser sanada pela via estreita dos embargos de declaração.
17.	Outra vergasta oferecida pelos embargantes se refere à existência de diversos acórdãos do Tribunal que ratificariam o reajuste de VPNI pela Lei 13.302/2016, em que se alega suposta falta de uniformidade nas decisões do Tribunal sobre essa questão. Para fundamentar tal assertiva, listam os recorrentes alguns casos de servidores do Senado Federal que tiveram suas aposentadorias julgadas legais, mesmo considerando a percepção da parcela em exame com os reajustes concedidos, além de algumas aposentadorias, entendidas ilegais por outras razões, mas sem que tenha sido apontada irregularidade quanto aos reajustes concedidos com base na Lei 13.302/2016. Nesse contexto, solicitam a instauração de incidente de uniformização de jurisprudência, a fim de pacificar o assunto no TCU.
18.	Não deve ser acolhida a tese apresentada pelos irresignados, a uma, porquanto as deliberações indicadas não se pronunciaram especificamente sobre o reajuste da parcela de VPNI, como mencionado pelos próprios embargantes, não estando caracterizada a falta de uniformidade nas decisões desta Corte; a duas, porque os acórdãos citados podem estar sujeitos a modificações a serem eventualmente produzidas por revisões de ofício ou pela via dos recursos aplicáveis; e a três, repisa-se, a contradição a ser atacada mediante embargos deve ser aquela interna ao julgado, consoante esclarecido à saciedade acima. 
19.	Especificamente acerca dos subitens 1.7.1.2 e 1.7.1.3 da decisão embargada, requerem esclarecimento sobre qual parcela compensatória deve prevalecer, se a da decisão do RE 638.115 ou a do Acórdão 2602/2013-TCU-Plenário.
20.	Segundo os embargantes, sobre um mesmo fato, que seria o exercício de função comissionada no período de 1º/06/1998 a 04/09/2001, há duas determinações incidentes. O subitem 1.7.1.2 traz o comando de transformar a VPNI em parcela compensatória, nos termos do RE 638.115, e o 1.7.1.3 impõe o recálculo da rubrica "173 - Parcela Compensatória", com a exclusão dos reajustes das Lei 12.779/2012 e da Lei 13.302/2016, conforme o Acórdão 2602/2013-TCU-Plenário.
21.	Preliminarmente, esclareço que, no ato inserto à peça 3, não consta a informação de que o valor correspondente à função comissionada exercida no período de 1º/06/1998 a 04/09/20001 foi transformado em parcela compensatória, mas há registro nesse sentido no contracheque da interessada.
22.	Ao revés do que afirmam os recorrentes, os comandos não são contraditórios, mas sim complementares, pois o fato de o Senado Federal ter dado cumprimento ao Acórdão 2602/2013-TCU-Plenário, o que deve ser mantido, não afasta o dever de observar o disposto no RE 638.115, especialmente na hipótese de a interessada (ou associação de servidores que a represente) conseguir algum provimento judicial contra o Acórdão 2602/2013-TCU-Plenário. Ou seja, tanto pela decisão (anterior) desta Corte quanto pela deliberação (posterior) do STF deve permanecer a parcela compensatória em questão (rubrica 173) .
23.	O que precisa ficar bem frisado - e o subitem 1.7.1.3 da decisão embargada foi expresso nesse sentido - é a necessidade de o Senado promover a exclusão dos reajustes referentes às Leis 12.779/2012 e 13.302/2016 na rubrica "173 - Parcela Compensatória".
24.	Quantos às indagações de "como refazer o cálculo da rubrica 173-Parcela Compensatória para excluir os reajustes das Leis 12.779/2012 e 13.302/2016?" e se "deverá ser observado algum marco decadencial para essa revisão? Se sim, qual?", não cabe ao Tribunal especificar "como" serão efetuados os cálculos, por se tratar de responsabilidade funcional do órgão de origem. Acerca do possível "marco decadencial", não havendo menção na deliberação atacada sobre o tema, é porque não existe termo decadencial algum a ser observado.
25.	Sobre os requerimentos (de habilitação do Senado Federal como interessado; de instauração de incidente de uniformização de jurisprudência; e de, subsidiariamente, sobrestar este feito até que sobrevenha decisão referente ao pedido de reexame interposto contra a determinação de caráter geral proferida nos subitens 9.4, 9.5 e 9.6 do Acórdão 1796/2022-TCU-Segunda Câmara) , a habilitação do Senado nestes autos já foi examinada na etapa de admissibilidade destes aclaratórios (v. itens 5 e 6 acima) . O suscitado incidente não se aplica, pois a matéria não é disputada nesta Corte, ao revés, o tema é pacífico, como esclarecido à saciedade supra. 
26.	Por fim, acerca do pedido (subsidiário) de sobrestamento, entendo que a existência de recurso pendente de análise nesta Casa, por si só, não gera relação de prejudicialidade a ensejar o sobrestamento destes autos até decisão de mérito daquele recurso, sob pena de conferir ultratividade ao efeito suspensivo já concedido naqueles autos pelo relator do pedido de reexame (peça 25, do TC-Processo 040.320/2021-9) . 
III
27.	Pelo exposto acima, percebe-se que as alegadas omissões e obscuridades não se confirmaram, porquanto são inexistentes e especialmente porque as irregularidades foram bem esclarecidas na deliberação recorrida. 
28.	De mais a mais, depreende-se que o objetivo dos embargantes ao manejar o recurso é revolver o mérito do Acórdão 2977/2022-TCU-Segunda Câmara (Relação 13/2022) . 
29.	Registro o desacerto da via recursal eleita pelos recorrentes para manifestar seus descontentamentos contra a deliberação vergastada, haja vista que os declaratórios não se prestam à alteração do mérito das decisões, pois têm a finalidade de corrigir os defeitos no acórdão, nos termos do que dispõe o art. 34, caput, da Lei 8.443/1992.
30. 	No caso dos autos, os defendentes procuram rediscutir matéria já assentada por este Colegiado. Tal desígnio não deve ocorrer por meio da espécie recursal dos aclaratórios para a pretensão de reformar o acórdão combatido.
31. 	Nessa linha, tem sido a jurisprudência deste Tribunal (v.g.: Acórdãos 2.635/2015, rel. min. Bruno Dantas, 291/2015, rel. min. Walton Alencar Rodrigues, ambos do Plenário) , bem como do Supremo Tribunal Federal (v.g.: RE 327376/PR, DJ 12/06/2002, AI 423108 AgR-ED/DF, DJ 18/02/2005; AI 455611 AgR-ED/RS, DJ 18/02/2005; AI 488470 AgR-ED/RS, DJ 18/02/2005) . A exemplo, reproduzo trecho de decisão monocrática exarada pelo Ministro Carlos Velloso no RE 327.376/DF:
"Não cabe, por outro lado, em sede de embargos de declaração, rediscutir a matéria decidida, para modificar o julgado em sua essência ou substância (...) . Inviável, portanto, o RE, nego-lhe seguimento."
32.	Dessa forma, não há guarida no meio processual escolhido pelos defendentes para revisitar o mérito de questões já examinadas pelo Tribunal, cabendo aos irresignados com a deliberação emitida se valerem das vias recursais adequadas para provocar a reapreciação da matéria por esta Casa de Contas. 
33.	A toda evidência, os embargos devem ser conhecidos e desprovidos.
	Ante o exposto, voto por que seja adotada a deliberação que ora submeto a este Colegiado.
	
T.C.U., Sala de Sessões, em 27 de setembro de 2022.
MARCOS BEMQUERER COSTA
Relator